【裁判字號】    98,抗,1014
【裁判日期】    980630
【裁判案由】    返還提存物
【裁判全文】
臺灣高等法院民事裁定                  98年度抗字第1014號
抗  告  人  張梅玉即黃明山之財產管理人
上列抗告人因與相對人甲○○等間返還提存物事件，對於中華民
國98年4月28日台灣桃園地方法院98年度聲字第170號所為裁定提
起抗告，本院裁定如下：
    主  文
抗告駁回。
抗告訴訟費用由抗告人負擔。
    理  由
一、抗告意旨略以：抗告人就本件假扣押保全之請求業已提起本
    案訴訟，並已終結，抗告人並已聲請台灣台北地方法院通知
    相對人於一定期間內行使權利，而相對人迄未行使權利，是
    抗告人依民事訴訟法第104條第3款規定聲請返還提存之擔保
    金，應屬有據，原法院以抗告人未撤回假扣押執行，認不符
    訴訟終結之要件而駁回抗告人之聲請，顯有違誤，況本件本
    案訴訟判決結果係抗告人約90% 勝訴，自有聲請執行之必要
    ，殊難令抗告人須撤回假扣押執行等語。
二、按訴訟終結後，供擔保人證明已定二十日以上之期間，催告
    受擔保利益人行使權利而未行使者，法院應依供擔保人之聲
    請，以裁定命返還其提存物或保證書，民事訴訟法第104 條
    第1 項第3款定有明文。依同法第106條規定，上開有關供訴
    訟費用擔保之規定，於因假扣押供擔保之情形準用之。又按
    債權人因釋明假扣押之原因而供之擔保，係擔保債務人因假
    扣押所受之損害；而債務人為免為或撤銷假扣押而供之擔保
    ，則係備為賠償債權人因免為或撤銷假扣押所受之損害；在
    假扣押債權人已聲請假扣押執行，並已提起本案訴訟之情形
    下，債權人依民事訴訟法第106條準用第104條第1項第3款規
    定，聲請裁定返還提存物時，必待本案訴訟已終結，並已撤
    銷假扣押裁定及撤回假扣押執行，始得謂與該條款所定之「
    訴訟終結」相當（最高法院96年台抗字第753 號裁定意旨參
    照）。
三、經查：
（一）抗告人前依原法院94年度裁全字第6302號假扣押裁定，提
      供新台幣（下同 ）355萬元為擔保金，以台灣基隆地方法
      院（下稱基隆地院）94年度存字第1044號提存事件提存在
      案，並據以聲請基隆地院以94年度執全字第918 號假扣押
      執行程序對相對人之財產在10,625,726元之範圍內為假扣
      押等情，業據抗告人提出系爭假扣押裁定、提存書、基隆
      地院94年10月26日基院慧94執全恭字第918號函等件為證
      （見台灣台北地方法院97年度審司聲字第130號卷，下稱
      北院卷頁14-17），並經原法院依職權調取上開假扣押卷
      宗核閱屬實。嗣抗告人以相對人藉職務之便，侵占抗告人
      之應收款項至少8,840,796 元為由，起訴請求判命相對人
      如數給付，經台灣士林地方法院94年度重訴字第335 號判
      決抗告人全部勝訴確定在案，亦有該判決及確定證明書可
      憑（見北院卷頁8-13）。
（二）惟抗告人向原法院聲請假扣押時所主張之債權額為10,625
      ,726 元，其就上開假扣押所保全之本案請求，僅其中之
      8,840,796元獲得勝訴判決，自難謂抗告人本案全部勝訴
      確定。而抗告人對相對人之財產為假扣押強制執行後，迄
      未撤銷假扣押裁定及撤回假扣押執行，亦據原法院調閱上
      開假扣押執行案卷審認無訛，揆諸前開說明，則相對人因
      該假扣押執行程序可能受之損害，尚未確定，自難強求其
      行使權利，尚不得謂屬於民事訴訟法第104條第1項第3 款
      所定之訴訟終結，則抗告人雖聲請台北地院以97年度聲字
      第2701號通知相對人行使權利，惟斯時抗告人既尚未撤回
      假扣押執行及假扣押裁定，自不符民事訴訟法第104條第1
      項第3款所定「訴訟終結後催告」之要件。
（三）綜上，抗告人依民事訴訟法第106條、第104條第1項第3款
      規定請求裁定准予返還上開假扣押擔保金，於法尚有未合
      ，不應准許。原法院據此駁回抗告人之聲請，並無違誤，
      抗告意旨指摘原裁定不當，求予廢棄改判，為無理由，應
      予駁回。
四、據上論結，本件抗告為無理由，爰裁定如主文。
中    華    民    國    98    年    6     月    30    日
                    民事第十四庭
                        審判長法  官  張  蘭
                              法  官  黃麟倫
                              法  官  鄭純惠
正本係照原本作成。
本裁定除以適用法規顯有錯誤為理由外，不得再抗告。如提起再
抗告，應於收受後10日內委任律師為代理人向本院提出再抗告狀
。並繳納再抗告費新台幣１千元。
中    華    民    國    98    年    7     月    3     日
                              書記官  劉麗芬


司法院資訊處製作；財團法人民間司法改革基金會備份。
